【裁判字號】    95,聲判,35
【裁判日期】    951030
【裁判案由】    聲請交付審判
【裁判全文】
臺灣臺中地方法院刑事裁定             95年度聲判字第35號
聲  請  人
即告 訴 人  戊○○
代  理  人  陳光龍律師
被      告  壬○○
            辛○○
            庚○○
            乙○○
            甲○○
            丁○○
            丙○○
            己○○
上列聲請人因告訴被告等恐嚇等案件，不服臺灣高等法院臺中分
院檢察署檢察長駁回再議之處分（95年度上聲議字第899 號），
聲請交付審判，本院裁定如下：
    主  文
聲請駁回。
    理  由
一、本件聲請交付審判意旨略以：
  (一)告訴人戊○○購買曳引車即拖板車多輛，多年來長期靠行於
    被告己○○所開設之展晟通運股份有限公司及三盛通運股份
    有限公司，於民國（下同）90年5 月間告訴人所僱用之拖車
    司機即被告壬○○、辛○○、乙○○、丁○○、甲○○、庚○○等人，竟三番兩次假意借款實為勒索，一再恐嚇告訴人
    交付金錢，稍有不從即表示要讓告訴人在臺中無法生存、要
    將拖車開去給火車撞、開去偷賣或開去撞死人，讓告訴人無
    法收拾殘局，致告訴人心生恐懼畏怖，嗣後在甲○○借款5
    萬元未遂之後，被告壬○○、辛○○、乙○○、丁○○、甲○○、庚○○等人，竟基於共同意圖為自己不法所有之犯意
    聯絡，於翌晨推派乙○○、丙○○與告訴人爭執，並未經告
    訴人允許由涉案司機以變持有為所有之意思，將6 台車開走
    據為己有，並早已揚言要開去賣給車商，讓告訴人一毛錢也
    拿不到，被告等藉此擄車勒贖的方式逼迫告訴人，致告訴人
    在心生恐懼無從選擇之情形下，將該等拖車以分期付款賣給
    上述司機等人，但約明未付清款項告訴人可取回該車，不料
    事後前開司機並未依約付款，乃至分文未給即挾車逃之夭夭
    ，被告等上開犯罪事實，有大立法律代書聯合事務所92年10
    月30日大秀字第92124號函為證，而告訴人主張被告壬○○
    、辛○○、乙○○、丁○○、甲○○、庚○○等非法取得上
    開車輛，並請求函查車輛監理機關以查證車輛變動紀錄，詎
    原處分書不予函查，逕行認定告訴人之告訴不足採信，其所
    為認定顯有違誤。
  (二)原處分書記載：「聲請人簽約時之意識及行動均自由等情，
    業據被告壬○○、辛○○、乙○○、丁○○、己○○供述明
    確，復經證人即展晟公司人員蕭順泉結證綦詳。」，惟查處
    分書所為上開認定，除了被告等之辯解以外，是以證人蕭順
    泉的證述為其論據，但證人蕭順泉為被告己○○所經營之展
    晟公司員工，其證詞難免偏頗，而不足採信。
  (三)原處分書記載：「聲請人對上開資金相關事項亦大致均不否
    認」，而認為買賣車輛為真實云云，惟查，所謂資金相關事
    項亦大致均不否認，係何所指，處分書未予敘明，且告訴人
    係主張被告等以恐嚇方式來逼迫告訴人簽訂買賣契約，且靠
    行公司展晟、三盛公司負責人己○○事後串聯乙○○等人，
    由己○○在明知拖車乃告訴人自費購買，且司機另欠告訴人
    鉅額價款及借款款項之情況下，竟然違背行規及雙方靠行之
    委託信賴關係，在未經告訴人同意下，擅自盜賣第2次，移
    轉靠行權利義務於他人等嚴重損害告訴人權益之不法行為，
    則對於買賣契約的內容自應予以詳細探究，買賣價金是否已
    經交付，如何交付，所交付的金額與告訴人所欠的款項是否
    相當，均未見處分書予以記載，是原處分書顯有調查未臻詳
    盡之違誤之處。
  (四)又向陸海公司領取款項者，究係何人，僅須傳喚陸海公司之
    承辦人員到庭作證即明，而處分書竟然只憑被告己○○的供
    述，即認為被告等並無冒領承攬報酬情事，而告訴人既然供
    稱印章並未交付他人，即應請陸海公司提供請領承攬報酬的
    相關書面憑證，以查證究係何人領取，及所蓋用之印章是否
    真正，而處分書就此部份均未詳加調查，逕行認定被告等並
    無冒領承攬報酬情事，其所為認定顯有違誤，為此聲請交付
    審判云云。
二、按告訴人不服上級法院檢察署檢察長或檢察總長認再議為無
    理由而駁回之處分者，得於接受處分書後10日內委任律師提
    出理由狀，向該管第一審法院聲請交付審判；法院認為交付
    審判之聲請不合法或無理由者，應駁回之，刑事訴訟法第25
    8條之1、第258條之3第2 項前段分別定有明文。次按前述刑
    事訴訟法第258條之1規定，乃對於「檢察官不起訴或緩起訴
    裁量權」制衡之一種外部監督機制。法院僅在就檢察官所為
    不起訴或緩起訴之處分是否正確加以審查，以防止檢察機關
    濫權。依此立法精神，法院就聲請交付審判案件為審查時，
    所謂「得為必要之調查」所指之調查證據之範圍，自應僅以
    偵查中曾顯現之證據為限，不可就告訴人新提出之證據再為
    調查，亦不可蒐集偵查卷以外之證據。另由刑事訴訟法第26
    0 條對於不起訴處分已確定或緩起訴處分期滿未經撤銷者，
    得再行起訴規定之立法理由說明：「本條所謂不起訴處分已
    確定者，係包括「聲請法院交付審判復經駁回者」之情形在
    內。」，益徵法院就聲請交付審判案件為審查時，所謂「得
    為必要之調查」所指之調查證據範圍，應僅以偵查中曾顯現
    之證據為限，不得就告訴人新提出之證據，再為調查，亦不
    可蒐集偵查卷以外之證據。否則，將使交付審判制度與再行
    起訴制度，相互混淆不清，合先敘明。
三、本件聲請人即告訴人以被告壬○○、辛○○、庚○○、乙○○、甲○○、丁○○、丙○○、己○○等人涉嫌恐嚇等罪嫌
    ，向臺灣基隆地方法院檢察署檢察官提出告訴，經臺灣基隆
    地方法院檢察署呈請臺灣高等法院檢察署令轉有管轄權之臺
    灣臺中地方法院檢察署，嗣先經該署檢察官於94年4月22 日
    以93年度偵字第18327 號為不起訴處分後，聲請人不服，向
    臺灣高等法院臺中分院檢察署聲請再議，經該署檢察長以本
    件偵查尚未完備，聲請人聲請再議為有理由，而於94年6月9
    日以94年度上聲議字第702 號命令發回續行偵查，嗣經該署
    檢察官偵查後，又於95年6月6日，以94年度偵續字第220 號
    為不起訴處分。聲請人不服，復向臺灣高等法院臺中分院檢
    察署聲請再議，經該署檢察長以其再議無理由，於95年7 月
    21日以95年度上聲議字第899 號處分駁回聲請人再議之聲請
    ，聲請人於95年7 月31日收受前開再議駁回處分書後，即委
    任陳光龍律師於95年8 月10日向本院提出刑事聲請交付審判
    狀等情，業經本院調取前揭偵查卷宗核閱屬實，並有刑事聲
    請交付審判狀及委任狀附卷可稽，是其聲請合於規定，合先
    敘明。
四、本院查：
  (一)聲請人上開聲請交付審判意旨(1)雖以其主張被告壬○○、辛○○、乙○○、丁○○、甲○○、庚○○等非法取得上開車
    輛，並請求函查車輛監理機關以查證車輛變動紀錄，詎原處
    分書不予函查，逕行認定其主張不足採信，則原處分之認定
    顯有違誤云云。惟原不起訴處分依被告壬○○、辛○○、乙○○、丁○○、己○○之供述、證人蕭順泉之證述，聲請人
    於偵查中所自承車號KU-996號有同意賣給丁○○，簽約時並
    無被恐嚇、脅迫或毆打等情，及車輛買賣契約書、被告己○○所提出幫聲請人代墊欠款之支票影本、聲請人向其借款之
    支票影本及匯款申請書影本、聲請人積欠車行之行費、燃料
    稅等之明細表、被告己○○代墊聲請人之修車費之支票影本
    、車商證明書及被告壬○○等4 人分期給付車款予被告己○○之展晟公司、三盛公司（原不起訴處分書漏繕）彰化銀行
    活期存款明細等證據，認定聲請人簽約售車並無遭受任何脅
    迫及被詐欺等不法之情事，經核其認定並未違背經驗法則及
    論理法則，且上開95年度上聲議字第89 9號處分書於理由二
    、(一)中亦已敘明：上開車輛確有買賣之情屬實，並無再向車
    輛監理機關調閱車輛變動紀錄之必要等語，經核並無不合，
    聲請人仍執前詞，指摘駁回再議處分之認定不當，並無理由
    。
  (二)聲請人另以證人蕭順泉為被告己○○所經營之展晟公司員工
    ，因認其證詞偏頗，不足採信云云。惟查，證人蕭順泉於95
    年4 月26日偵訊時，除證述聲請人簽約時之意識及行動均自
    由等情外，尚證稱：聲請人有積欠車行1、2百萬元之款項（
    包括保險費，但不包含聲請人私下之借款）乙情（見94年度
    偵續字第220號卷第107頁），經核與聲請人於同日偵訊時所
    述有積欠被告己○○款項等情相符（同上卷第105 頁），則
    應認證人蕭順泉之證述與事實相符，而堪採信。況聲請人復
    未明確指陳，或提出證據證明證人蕭順泉上開所證，有何偏
    頗或不實之處，自不能僅憑證人蕭順泉係被告己○○所僱用
    ，即認其證言不可採，從而聲請人以此指摘駁回再議處分處
    分不當，亦無理由。
  (三)聲請人因積欠被告己○○開設之三盛公司等車行之燃料稅、
    牌照稅及借款等款項，決定將其所有車號AV-329、AV-330、
    KO-755、KO-887、KU-996號之拖車，分別賣予被告壬○○、
    辛○○、第三人徐明錦及被告乙○○、丁○○，且係主動央
    求被告壬○○等人購買，並主動帶被告壬○○等人至被告己○○之三盛公司簽訂買賣契約，而被告己○○初始並不同意
    ，但為取回欠款，才同意告訴人將賣車之債權轉讓予自己，
    且同意購車之司機可以分期方式清償購車款等情，業據被告
    壬○○、辛○○、乙○○、丁○○、己○○供述明確，並有
    車輛買賣契約書5 張，及被告己○○提出幫聲請人代墊對其
    他車行之欠款新台幣56310元之支票影本1張、聲請人以其支
    票向被告己○○借款並遭退票之支票影本8 張（金額各為20
    萬、20萬、20萬、163380元、382526元、47633元、53260元
    、104000元，總計0000000元）、聲請人借款99970元，由被
    告匯款之匯款申請書影本1 張、聲請人積欠車行之行費、燃
    料稅等之明細表、被告己○○代墊聲請人之修車費8 萬元之
    支票影本、車商證明書各1張，及被告壬○○等4人分期給付
    車款予被告己○○之展晟公司彰化銀行活期存款存摺明細表
    附卷足憑（見94年度偵續字第220號卷第95頁至第100頁、第
    123頁至第158頁），業據原不起訴書理由四(三)記載明確，而
    聲請人於95年4 月26日偵訊時，除就被告己○○所提出上開
    單據中之99970 元之匯款申請書，主張係其跑貨櫃之運費由
    蕭順泉代領後匯款給其本人外，其餘均坦承，陳稱：有積欠
    上開代墊款56310元、及持上開8張票向被告己○○借款後退
    票、且積欠被告己○○車行之行費、燃料費、罰單、汽車維
    修費稅金等120萬元，及積欠車行代墊之修繕費用8萬元等語
    無訛（同上卷第105 頁），則聲請人自承積欠被告己○○車
    行之借款、費用等即高達0000000 元（業已扣除聲請人所否
    認之99970元），經核與被告己○○於95年4月6 日偵訊時所
    供述：戊○○有6 輛拖車靠在伊之車行，戊○○積欠伊不少
    錢，期間也有開支票向伊調現，但支票都跳票，金額約200
    至300萬元等語（見94年度偵續字第220 號卷第89頁）相符，
    從而被告己○○上開所辯與事實相符，而堪採信。另被告壬○○、辛○○、乙○○及丁○○等人分別向被告己○○所經
    營之三盛公司購買車號AV-329、AV-330、KO-887、KU-996號
    之拖車，此有車輛買賣契約書在卷可稽（見93年發查字第30
    6號卷第44-45頁、第60頁、第118頁、94年度偵續字第220號
    卷第80頁），而被告壬○○、辛○○、乙○○及丁○○等人
    與被告己○○簽立車輛買賣契約書後，即依約分期給付車款
    予被告己○○所經營之三盛公司、展晟公司，有被告己○○
    所提出三盛公司、展晟公司彰化銀行活期存款存摺明細在卷
    足憑（見94年度偵續字第220號卷第132頁至第158頁、第123
    頁至第131頁），且上開存摺明細影本已就存入款項之人員
    作註記，是縱原不起訴書、駁回再議處分書並未將其等給付
    車款之情形一一臚列，然就此部分既經調查，自無聲請人所
    述有調查未臻詳盡之違誤。
  (四)聲請人雖以駁回再議處分未傳喚陸海公司之承辦人員到庭作
    證，以證明向陸海公司領取款項者，究係何人，亦未請該公
    司提供請領承攬報酬之相關書面憑證，以查證所蓋用之印章
    是否真正，逕行認定被告等並無冒領承攬報酬情事，因認駁
    回再議處分就此部分之認定顯有違誤云云，然證據之取捨及
    事實之認定為承辦檢察官職權之行使，如該職權行使不違背
    經驗法則與論理法則，即難遽指為不當。本件原不起訴處分
    書以被告己○○於95年4月6日偵查中所述向陸海公司請領承
    攬報酬之方式，必須告訴人提供車行之營利事業登記證及告
    訴人之原始印鑑，並檢附三盛公司的發票，再1 組電腦代號
    才可領到款項（見94年度偵續字第220 號卷第90頁），換言
    之，除告訴人之印鑑外，還須有上開文件及1 組電腦代號，
    且聲請人於同日偵查時坦承未將印章交付他人等情（同上卷
    第91頁），因認被告壬○○等人並未冒領聲請人所有對陸海
    公司之承攬報酬，經核並不違背經驗法則與論理法則，聲請
    人猶執陳詞，指摘原不起訴處分書及駁回再議處分之認定顯
    有違誤云云，非有理由。
  (五)本院詳閱前開偵查卷全卷後，查無任何聲請人所指摘不利被
    告壬○○等人之事證，未經檢察機關詳為調查、斟酌，或不
    起訴處分書所載理由有何違背經驗法則、論理法則或其他證
    據法則等得據以交付審判之事由存在，且依偵查卷所存之證
    據，亦乏積極證據足認被告壬○○、辛○○、庚○○、乙○○、甲○○、丁○○、丙○○、己○○等人，涉有聲請人指
    訴應予起訴審理之恐嚇、侵占、詐欺取財、恐嚇取財及背信
    等罪嫌，聲請人指摘原不起訴處分、駁回再議之處分不當，
    而聲請交付審判，並無理由，應予駁回。
五、依刑事訴訟法第258條之3第2項前段，裁定如主文。
中     華     民     國     95   年    10   月   30   日
                     刑事第二庭  審判長法  官  林清鈞
                                       法  官  郭書豪
                                       法  官  林慧英
以上正本證明與原本無異。
如不服本裁定，應於收受送達後5日內向本院提出抗告狀。（應
附繕本）
                                       書記官  廖碩薇
中     華     民     國     95   年    10   月   30   日


司法院資訊處製作；財團法人民間司法改革基金會備份。
